【裁判字號】    99,易,295
【裁判日期】    990727
【裁判案由】    竊盜
【裁判全文】
臺灣屏東地方法院刑事判決               99年度易字第295號
公  訴  人  臺灣屏東地方法院檢察署檢察官
被      告  甲○○
            丙○○
上列被告因竊盜等案件，經檢察官提起公訴（99年度偵字第1981
號、第2342號），本院判決如下：
    主  文
甲○○無罪。
丙○○公訴不受理。
    理  由
甲、無罪部分：
壹、證據能力部分：
    按被告以外之人於審判外之言詞或書面陳述，除法律有規定
    者外，不得作為證據；惟被告以外之人於審判外之陳述，雖
    不符刑事訴訟法第159 條之1 至第159 條之4 之規定，而經
    當事人於審判程序同意作為證據，法院審酌該言詞陳述或書
    面陳述作成時之情況，認為適當者，亦得為證據，刑事訴訟
    法第159 條第1 項、第159 條之5 第1 項定有明文。查本判
    決下列所引用之被告甲○○以外之人於審判外所為之陳述，
    均經檢察官及被告甲○○於本院準備程序時明示同意採為證
    據使用（見本院卷第52頁左面民國99年5 月12日準備程序筆
    錄），本院認該等具有傳聞證據性質之證據，並無任何違法
    取證之不當情形，以之作為證據使用係屬適當，自有證據能
    力。
貳、實體認定部分：
一、公訴意旨略以：被告甲○○於99年2 月20日晚間6 時許，與
    共同被告丙○○（另為不受理判決之諭知，詳下述）共同基
    於意圖為自己不法所有之犯意聯絡及行為分擔，在屏東縣竹
    田鄉○○村○○路2 之8 號丙○○之母乙○○住家後方豬舍
    內，趁乙○○不注意之際，共同徒手竊取乙○○所有曳引機
    齒輪2 個、軸承2 個，重約125.6 公斤，市價約新臺幣（下
    同）1 萬元，嗣於同日某時許，至位於屏東縣潮州鎮○○路
    「福成行資源回收場」變賣時，因形跡可疑，經警攔查，始
    知上情，並扣得曳引機齒輪2 個、軸承2 個等物品，因認被
    告甲○○涉犯刑法第320 條第1 項之竊盜罪嫌。
二、按犯罪事實應依證據認定之，無證據不得認定其犯罪事實。
    又不能證明被告犯罪者，應諭知無罪之判決，刑事訴訟法第
    154 條第2 項、第301 條第1 項分別定有明文。再按事實之
    認定，應憑證據，如未能發現相當證據，或證據不足以證明
    ，自不能以推測或擬制之方法，為裁判基礎；且認定不利於
    被告之事實須依積極證據，苟積極證據不足為不利於被告事
    實之認定時，即應為有利於被告之認定；另認定犯罪事實所
    憑之證據，雖不以直接證據為限，間接證據亦包括在內，然
    而無論直接證據或間接證據，其為訴訟上之證明，須於通常
    一般之人均不致有所懷疑，而得確信其為真實之程度者，始
    得據為有罪之認定，倘其證明尚未達到此一程度，而有合理
    之懷疑存在而無從使事實審法院得有罪之確信時，即應由法
    院為諭知被告無罪之判決（最高法院40年臺上字第86號、30
    年臺上字第816 號、76年臺上字第4986號判例意旨參照）。
三、公訴意旨認被告甲○○涉犯竊盜罪嫌，無非係以被告甲○○
    及證人即共同被告丙○○於警詢、偵訊時之供述、證人即告
    訴人乙○○於警詢時之指述、扣押筆錄、扣押物品目錄表、
    贓物認領保管單各1 份及現場照片15張為其論據。
四、訊據被告甲○○固坦承其於99年2 月20日近晚間6 時許至共
    同被告丙○○家中，與共同被告丙○○以機車載運曳引機齒
    輪2 個、軸承2 個前往「福成行資源回收場」變賣一事，惟
    堅決否認有何竊盜犯行，辯稱：伊平時有空就會去丙○○家
    ，當天丙○○說有東西要賣，但車子壞了，要伊出車跟他去
    賣，因伊手受傷，東西是丙○○搬上機車之腳踏處，不知東
    西是丙○○母親的等語。
五、經查：
  (一)被告甲○○與共同被告丙○○於99年2 月20日晚間6 時許自
    屏東縣竹田鄉○○村○○路2 之8 號即共同被告丙○○住處
    後方豬舍取走曳引機齒輪2 個、軸承2 個，並以機車載運前
    往「福成行資源回收場」變賣之事實，除為被告甲○○所不
    否認，復經證人即共同被告丙○○於警詢、偵訊及本院審理
    時證述無訛（見屏東縣政府警察局潮州分局潮警偵字第0990
    003092號卷《下稱警卷》第2 至6 頁、偵卷第4 至6 頁、本
    院卷第66至67頁），另有扣押筆錄、扣押物品目錄表、贓物
    認領保管單各1 份及現場照片10張在卷可稽（見警卷第15至
    24頁），合先認定。
  (二)惟就被告甲○○有無不法所有之意圖及竊盜之犯意一節，雖
    經證人即告訴人乙○○於警詢時證稱：丙○○與甲○○並未
    告知伊要將曳引機齒輪2 個、軸承2 個拿去變賣，伊亦不同
    意丙○○與甲○○將曳引機齒輪2 個、軸承2 個拿去變賣等
    語（見警卷第13頁），及證人即共同被告丙○○於警詢時證
    稱：伊與甲○○於99年2 月20日晚間6 時許在屏東縣竹田鄉
    ○○村○○路2 之8 號徒手竊取曳引機齒輪2 個、軸承2 個
    後，再一起騎機車到福成行資源回收場變賣等語（見警卷第
    3 頁）；惟證人即共同被告丙○○亦於同次警詢時證稱：「
    （問：你叫甲○○一同前往竊取曳引機齒輪2 個、軸承2 個
    時，你是否有告知該物品是何人所有？）我有告知是我家中
    所有。....（問：你是否有告知甲○○，你家人不同意你拿
    去變賣？）沒有。（問：你拿去變賣後要如何與甲○○朋分
    ？）我沒有要分給甲○○，我只是叫他幫我載而已。」等語
    （見警卷第4 至5 頁），並迭於偵訊及本院審理時證稱：伊
    與甲○○是朋友，99年2 月20日當天下午5 、6 點甲○○剛
    好去伊家找伊，有進去伊家客廳，也有和伊母打招呼，伊向
    甲○○說有東西（指曳引機齒輪2 個、軸承2 個）要拿去賣
    ，但沒有車子，要甲○○幫伊載去資源回收場，因為甲○○
    的手受傷，東西是由伊搬上甲○○的機車，伊亦有告訴甲○○東西是伊家所有、並經過伊母同意而變賣等語（見偵卷第
    4 至6 頁、本院卷第66至67頁），是被告甲○○於當時並不
    知丙○○取走上開曳引機齒輪2 個、軸承2 個係悖於所有權
    人即告訴人乙○○之意思，已可認定，而證人即共同被告丙○○前揭「其與甲○○一同行竊」之陳述，應僅係說明「伊
    取走曳引機齒輪2 個、軸承2 個時，甲○○在場」，尚非指
    證「甲○○主觀上有不法所有之意圖及竊盜之犯意」；另衡
    諸共同被告丙○○為告訴人乙○○之子，並與告訴人乙○○
    同居於屏東縣竹田鄉○○村○○路2 之8 號一事，有告訴人
    乙○○之聲請撤回告訴狀、共同被告丙○○之全戶戶籍資料
    查詢結果各1 份在卷可佐，則綜合共同被告丙○○與告訴人
    乙○○為同居共財之直系血親，且共同被告丙○○取走上開
    曳引機齒輪2 個、軸承2 個之時間、地點均未明顯歧異於常
    人之行止等客觀情狀觀察，再佐以社會常情，被告甲○○於
    上開行為時，是否明知共同被告丙○○對該曳引機齒輪2 個
    、軸承2 個並無管理處分之權限，即非無疑，自難遽認被告
    甲○○有何不法所有之意圖或竊盜之犯意。
六、綜上，公訴人所提證據，不足認定被告甲○○於主觀上該當
    於竊盜罪之構成要件，所指出證明之方法，尚未達於通常一
    般之人均不致有所懷疑，得確信其為真實之程度，而有合理
    性懷疑之存在，此外復查無其他積極證據足認被告甲○○有
    何竊盜之犯行，參諸上開第二項說明，即應為被告甲○○有
    利之認定，而就其諭知無罪之判決。
乙、不受理部分：
一、公訴意旨略以：被告丙○○基於不法所有之意圖，分別為下
    列犯行：(一)於99年1 月22日上午9 時許，在屏東縣竹田鄉○○村○○路2 之8 號其母乙○○住家後方豬舍內，趁家人不
    注意之際，徒手竊取其母乙○○所有飼料槽2 個，重約50公
    斤，並於同日某時許，至日久資源回收場變賣500 元，並留
    供己用。(二)於99年1 月23日上午9 時許，在屏東縣竹田鄉○○村○○路2 之8 號其母乙○○住家後方豬舍內，趁家人不
    注意之際，徒手竊取其母乙○○所有電瓶1 個，重約25公斤
    ，並於同日某時許，至日久資源回收場變賣390 元，並留供
    己用。(三)於同年1 月27日上午9 時許，在屏東縣竹田鄉○○
    村○○路2 之8 號其母乙○○住家後方豬舍內，趁家人不注
    意之際，徒手竊取其母乙○○所有馬達1 個，重約8 公斤，
    並於同日某時許，至日久資源回收場變賣420 元，並留供己
    用。(四)於同年1 月28日上午9 時許，在屏東縣竹田鄉○○村
    ○○路2 之8 號其母乙○○住家後方豬舍內，趁家人不注意
    之際，徒手竊取其母乙○○所有飼料槽2 個，重約49公斤，
    並於同日某時許，至日久資源回收場變賣490 元，並留供己
    用。(五)於同年1 月30日下午3 時許，在屏東縣竹田鄉○○村
    ○○路2 之8 號其母乙○○住家後方豬舍內，趁家人不注意
    之際，徒手竊取其母乙○○所有抽水馬達1 個，重約32公斤
    ，並於同日某時許，至日久資源回收場變賣320 元，並留供
    己用。(六)於同年2 月1 日上午10時許，在屏東縣竹田鄉○○
    村○○路2 之8 號其母乙○○住家後方豬舍內，趁家人不注
    意之際，徒手竊取其母乙○○所有電線，重約3.6 公斤，並
    於同日某時許，至日久資源回收場變賣120 元，並留供己用
    。(七)於同年2 月1 日下午3 時許，在屏東縣竹田鄉○○村○○路2 之8 號其母乙○○住家後方豬舍內，趁家人不注意之
    際，徒手竊取其母乙○○所有鐵條，重約77公斤，並於同日
    某時許，至日久資源回收場變賣770 元，並留供己用。(八)於
    同年2 月3 日上午10時許，在屏東縣竹田鄉○○村○○路2
    之8 號其母乙○○住家後方豬舍內，趁家人不注意之際，徒
    手竊取其母乙○○所有鐵條及電線，重約46.8公斤，並於同
    日某時許，至日久資源回收場變賣500 元，並留供己用。(九)
    於同年2 月9 日上午9 時許，在屏東縣竹田鄉○○村○○路
    2 之8 號其母乙○○住家後方豬舍內，趁家人不注意之際，
    徒手竊取其母乙○○所有鐵條，重約69公斤，並於同日某時
    許，至日久資源回收場變賣690 元，並留供己用。(十)於同年
    2 月10日上午8 時50分許，在屏東縣竹田鄉○○村○○路2
    之8 號其母乙○○住家後方豬舍內，趁家人不注意之際，徒
    手竊取其母乙○○所有飼料槽2 個，重約49公斤，並於同日
    某時許，至日久資源回收場變賣490 元，並留供己用。(十一)復
    於同年2 月20日晚上6 時許，與共同被告甲○○共同基於意
    圖為自己不法所有之犯意聯絡及行為分擔，在屏東縣竹田鄉
    ○○村○○路2 之8 號丙○○之母乙○○住家後方豬舍內，
    趁乙○○不注意之際，共同徒手竊取乙○○所有曳引機齒輪
    2 個、軸承2 個，重約125.6 公斤，市價約1 萬元，並於同
    日某時許，至位於屏東縣潮州鎮○○路「福成行資源回收場
    」變賣時，因形跡可疑，經警攔查，始知上情，並扣得曳引
    機齒輪2 個、軸承2 個等物品，因認被告丙○○涉犯刑法第
    320 條第1 項之竊盜罪嫌。
二、按告訴乃論之罪，告訴人於第一審辯論終結前，得撤回其告
    訴；又告訴乃論之罪，其告訴經撤回者，應諭知不受理之判
    決，並得不經言詞辯論為之，刑事訴訟法第238 條第1 項、
    第303 條第3 款、第307 條定有明文。
三、查本件被告丙○○竊盜案件部分，經檢察官提起公訴，認被
    告丙○○係犯刑法第320 條第1 項之竊盜罪，而告訴人乙○○與被告丙○○為直系血親，被告丙○○所犯竊盜罪依同法
    第324 條第2 項之規定須告訴乃論。茲據告訴人乙○○於第
    一審辯論終結前之99年4 月16日具狀撤回其對其子即被告丙○○之告訴，有聲請撤回告訴狀、本院準備程序筆錄各1 份
    附卷可參（見本院卷第40至42頁、第48頁），揆諸前揭說明
    ，爰就被告丙○○部分不經言詞辯論，逕為諭知不受理之判
    決。
據上論斷，應依刑事訴訟法第301 條第1 項、第303 條第3 款、
第307 條，判決如主文。
本案經檢察官潘國威到庭執行職務。
中    華    民    國    99    年    7     月    27    日
                  刑事第三庭  審判長法  官  邱明弘
                                    法  官  戴韻玲
                                    法  官  李珮妤
以上正本證明與原本無異。
如不服本判決應於收受判決後10日內向本院提出上訴書狀，並應
敘述具體理由；其未敘述上訴理由者，應於上訴期間屆滿後20日
內向本院補提理由書（均須按他造當事人之人數附繕本）「切勿
逕送上級法院」。
中    華    民    國    99    年    7     月    27    日
                                    書記官  劉淑蓉

司法院資訊處製作；財團法人民間司法改革基金會備份。
